# 融资租赁的问题

提问人：醉吟风 时间：2013-08-16 14:10:38
今天看到一个融资租赁的合同，租赁成本是 47400 ，租金总额63537.54，租赁期 10 年，租金概算里有一个归还本金额，分 40 期归还，每期 1185 ，有一个实收利息。归还本金额加起来是租赁成本，归还本金和实收利息加一起是租金总额，合同年利率6.55%，这个租赁应该怎么做啊？有点迷茫（售后租回，资产评估价 700000 多）

回答人：chenyiwei
因为这是一个融资性售后回租，最简单也最能体现该交易经济实质的处理就是把它作为一项借款处理。其中：借款本金＝合同约定的销售价款；未来的还本付息金额即为未来支付的各期租金（此处采用等额还本法）。实际利率等于使未来各期还本付息金额的折现值等于合同约定的销售价款的折现率（内含报酬率）。

提问人：醉吟风 时间：2013-08-17 13:53:17
是说每期还本的金额加上实收的利息=租金额，用6.55%折现，最后现值等于 47400 对吗？

回答人：chenyiwei
折现率不一定等于6.55%。你用Excel中的IRR()函数测算一下。

提问人：呼叫帮助 时间：2013-12-13 11:46:37
陈版,审计时遇到一个融资租赁的实例, 本公司向一家高速公路公司租赁高速路段 20 对加油站,双方在合同中约定租赁期限为高速公路经营期限,为 25 年.现在高速公司没有按融资租赁进行处理而是以经营租赁处理,这种经营处理方式我认为符合融资租赁的规定,应该以融资租赁处理,不知您对此有何建议?

回答人：chenyiwei
需要详细分析相关的合同，仅仅根据年限就认为是融资租赁，并不恰当。例如，租金如何确定？租赁期间设备和房屋的维修和更新由谁负责？是否可能随时终止租赁关系？等等。

提问人：呼叫帮助 时间：2013-12-15 10:32:17
租金是由对方每年支付，租赁期间设备和房屋的维修和更新由租赁方负责，是否随时终止租赁关系合同上没有明确规定，但是说到违约责任，这种情况下陈版如何去分析是融资租资还是经营租赁？

回答人：chenyiwei
需说明： 1 、租金金额的确定原则，例如是固定租金还是浮动租金； 2 、约定的每年固定租金是否足以保证这些加油站投资成本的收回； 3 、高速公路公司自身是否也是BOT模式经营，并不拥有这些加油站的所有权，相当于把一部分特许经营权转包或转让出去；
4 、违约责任的金额是否足够重大，足以保证双方在该 25 年期限内都不敢轻易解除租约。

提问人：呼叫帮助 时间：2013-12-15 12:17:29
1 、租金是固定租金； 2 、约定的每年固定租金足以保证这些加油站投资成本的收回； 3 、高速公路公司是国有独资公司，不是BOT模式经营，拥有这些加油站的所有权； 4 、没有特殊情况的发生，足以保证双方在该 25 年期限内都不能轻易解除租约。

回答人：chenyiwei
从你说的情况看，似乎构成融资租赁的可能性较大，建议首先在项目组内部进一步沟通此问题，并履行事务所内部技术咨询程序，达成一致后再与客户沟通。

提问人：liubin988513 时间：2013-12-15 23:55:34
我根据陈老师思路琢磨下： 1 ，首先需要满足是否构成租赁：确定一项协议是否属于或包含租赁业务，应重点考虑以下两个因素：一是履行该协议是否依赖某特定资产；二是协议是否转移了资产的使用权。如果是bot运营的特许经营权，理论上一般是不构成租赁的，自然不适用租赁准则。 2 ，适用租赁准则后，再考虑几乎所有重大风险报酬是否发生转移，准则里面几个条件只是参考解释。

回答人：chenyiwei
赞同此观点。有一点需要强调：根据《企业会计准则第 21 号——租赁》第五条和第十条对“融资租赁”和“经营租赁”的定义：“融资租赁，是指实质上转移了与资产所有权有关的全部风险和报酬的租赁。其所有权最终可能转移，也可能不转移”；“经营租赁是指除融资租赁以外的其他租赁”可知，判断一项交易是融资租赁还是经营租赁的最根本标准是租赁物所有权上的主要风险和报酬的转移和承担情况。该准则第六条所列的五项具体标准仅是在一般情况下的参考标准，当这些具体标准与准则第五条、第十条所规定的基本定义发生矛盾时，应以第五条、第十条的基本定义为依据进行判断。
因此，在现行租赁准则下对融资租赁／经营租赁的判断应按照上述思路进行处理。不能直接依据满足该准则第六条中所列的某一项标准，就认为必然属于融资租赁。